臺灣高等法院刑事判決
111年度上訴字第3162號
上  訴  人  臺灣士林地方檢察署檢察官
被      告  陳世傑


選任辯護人  盧駿毅律師(法扶)
上列上訴人因被告殺人未遂案件，不服臺灣士林地方法院111年
度訴字第186號，中華民國111年7月13日第一審判決（起訴案號
：臺灣士林地方檢察署111年度偵字第6459號），提起上訴，本
院判決如下：
    主  文
上訴駁回。
    犯罪事實
一、陳世傑與闕宜永素不相識，於民國111年3月9日(起訴書誤載
    為10日，逕予更正)晚間7時50分許，騎乘車牌號碼000-0000
    號普通重型機車，於新北市○○區○○路187巷口停等紅燈時，
    見闕宜永騎乘車牌號碼000-0000號普通重型機車停等於其右
    側，陳世傑明知人體胸腔內有心臟、肺臟等重要器官，頸部
    則有頸動脈之重要血管，係極為脆弱之要害部位，倘持利刃
    對上開部位揮砍，將危及人之性命而足生死亡結果，竟仍基
    於殺人之犯意，先以腳踹倒闕宜永騎乘之上開機車後，隨即
    出手毆打闕宜永之頭部，復持隨身攜帶之彈簧刀，並揚言「
    給你死」等語，旋持刀朝闕宜永胸口、臉、脖子等處用力揮
    刺數次，闕宜永見狀出手阻擋並抓住陳世傑手持之上開彈簧
    刀奮力抵抗，致闕宜永因而受有胸部穿刺傷併肺部破裂及大
    量血胸、右手大拇指撕裂傷（3×1.5×0.4公分、1.5×1公分）
    合併伸姆長肌肌腱斷裂、右上臂撕裂傷（3×0.5×0.5公分）
    合併肱二頭肌及三角肌部分斷裂、橫膈膜穿刺傷、右手肘穿
    刺傷（1.5×0.7×1公分）、左側臉部撕裂傷（1.5×0.5×0.3公
    分、1.5×0.2×0.2公分）等傷害，經員警到場後，當場逮捕
    陳世傑，並扣得其所有之上開彈簧刀1把。另將闕宜永送往
    淡水馬偕紀念醫院緊急救治，入院時因左側血胸、穿刺傷、
    肺撕裂傷、右手撕裂傷併大量出血，經緊急手術後，始未發
    生死亡之結果。 
二、案經闕宜永訴由新北市政府警察局淡水分局報告臺灣士林地
    方檢察署檢察官偵查起訴。 
    理  由
壹、程序部分：
　㈠起訴書固誤載本件犯罪時間為111年3月10日晚間7時許，惟業
    經原審蒞庭檢察官於111年6月6日原審準備程序時當庭更正
    為111年3月9日晚間7時許，合先說明。
  ㈡本院援引之下列證據資料（包含供述證據、文書證據等），
    並無證據證明係公務員違背法定程序所取得。又檢察官、被
    告陳世傑及其辯護人於原審準備程序、審理時及本院準備程
    序、審理時，對原審及本院所提示之被告以外之人審判外之
    供述，包括供述證據、文書證據等證據，就證據能力均未表
    示爭執，且迄言詞辯論終結前並未聲明異議，亦無顯有不可
    信之情況與不得作為證據之情形，本院審酌上開證據資料製
    作時之情況，尚無違法不當及證明力明顯過低之瑕疵，認為
    以之作為證據應屬適當，是依刑事訴訟法第159條至第159條
    之5規定，本院所引用供述證據及文書證據等，均有證據能
    力。
貳、實體部分：
一、事實之認定：
　㈠上開犯罪事實，業據被告陳世傑於警詢、偵查、原審及本院
    審理時均坦承不諱（見偵卷第19至21、25、26、101至107頁
    ；聲羈卷第33至39頁；原審卷第25至29、55至60、81至85、
    111至120頁；本院卷第154、158、161頁），核與證人即告
    訴人闕宜永於警詢及偵查中暨目擊證人鄭淑誼、告訴代理人
    梁麗華等於警詢時之證述情節相符（見偵卷第273至277、15
    3至159頁；原審卷第83、85、86頁；偵卷第29至31、27、28
    、119至121頁)，並有本案現場位置圖、刑案現場、監視器
    及密錄器翻拍照片27張、彈簧刀照片2張、淡水馬偕紀念醫
    院手術、麻醉同意書、醫療費用收據、急診病歷、護理記錄
    、淡水馬偕紀念醫院乙種診斷證明書、馬偕紀念醫院出院病
    歷摘要、新北市政府警察局淡水分局搜索扣押筆錄暨扣押物
    品目錄表在卷可稽（見偵卷第71、77至92、35、73、75、10
    9至113、163至268、37至45頁)，復有彈簧刀1把扣案可佐。
  ㈡按人之胸部包覆氣管、心臟、肺臟等人體重要維生器官，屬
    生命賴以維繫之重要身體部位，不堪外力重擊，而頸部內有
    頸動脈，屬身體之重要部位，如持鋒利之刀，朝胸部及頸部
    等致命部位揮擊將造成他人死亡，為被告所明知；然被告仍
    持上開彈簧刀揮砍告訴人，又於告訴人抓住被告手持之上開
    彈簧刀奮力抵抗時，仍持續攻擊告訴人，造成告訴人受有胸
    部穿刺傷併肺部破裂及大量血胸、右手大拇指撕裂傷（3×1.
    5×0.4公分、1.5×1公分）合併伸姆長肌肌腱斷裂、右上臂撕
    裂傷（3×0.5×0.5公分）合併肱二頭肌及三角肌部分斷裂、
    橫膈膜穿刺傷、右手肘穿刺傷（1.5×0.7×1公分）、左側臉
    部撕裂傷（1.5×0.5×0.3公分、1.5×0.2×0.2公分）等傷害，
    可見被告持上開彈簧刀朝告訴人之胸部、頸部等部位揮砍、
    揮擊時之力道甚猛，其持利刃攻擊告訴人之胸部、頸部，均
    屬人體重要部位，稍有不慎即可能致死，足見被告當時確有
    致告訴人於死之殺人犯意甚明。
  ㈢綜上所述，被告上開出於任意性自白核與事實相符，可以採
    信。本件事證明確，被告之殺人未遂犯行，洵堪認定，應依
    法論科。
二、論罪之說明：　　
　㈠核被告所為，係犯刑法第271條第2項、第1項之殺人未遂罪。
    被告主觀上基於殺人之犯意，持上開彈簧刀揮砍告訴人胸部
    、頸部等處之數舉動，係於密切接近之時間及同地所為，侵
    害同一法益，各行為之獨立性極為薄弱，應視為數個舉動之
    接續施行，為接續犯，應僅論以一罪。
　㈡被告已著手於殺人行為之實行，倖未生告訴人死亡之結果，
    為未遂犯，爰依刑法第25條第2項規定，按既遂犯之刑度減
    輕其刑。 
　㈢至被告於案發前雖有施用安非他命類毒品之情形，有新北市
    政府警察局查獲毒品案件尿液檢體監管紀錄表、臺灣檢驗科
    技股份有限公司111年3月25日濫用藥物檢驗報告附卷可參（
    見原審卷第73、74頁）。然被告於111年3月9日晚間7時許案
    發後，旋經警逮捕，並戒護就醫，就診後即於翌日(10日)上
    午8時1分許起至9時51分許，先後2次在新北市政府淡水分局
    接受警方訊問，其對製作筆錄之警員陳璿仲之提問，均對答
    如流，意識清楚(見偵卷第19至23頁)；嗣於同日(10日)下午
    3時47分許經警移送至臺灣士林地方檢察署經內勤檢察官訊
    問時，均針對問題回答，並表示：「我以為自己被跟蹤，就
    先用手打告訴人，把他的安全帽打掉，他問你知道我是誰嗎
    ？我就拿刀出來刺他。」等語(見偵卷第101至107頁)，明確
    敘述其行兇過程，益見其意識正常，顯未受施用毒品之影響
    ；其後於同日(10)晚間9時10分起原審羈押訊問時供稱：「
    當時我走下我的機車，被害人是坐在他的機車上，我走到告
    訴人的機車旁邊站著持刀朝坐在機車上的告訴人的肚子、胸
    口刺，當時我就是有殺意，我拿刀就是亂刺。」等語（見聲
    羈卷第35至37頁)，並於111年6月22日原審審理時供稱：「
    我知道自己行兇當時是拿刀砍人，也知道拿刀砍人會導致人
    受傷流血，並可能導致死亡。」等語（見聲羈卷第35至37頁
    ；原審卷第117、118頁），足徵被告行為時思慮清晰，記憶
    明確。參之被告於警詢、偵查、原審時之陳述，均能針對員
    警、檢察官、法官訊（詢）問之問題，逐一具體回答，且應
    答切題，究其言談間核無重大乖離現實或答非所問之處，關
    於所為犯行動機、細節復能明確記憶、清晰回想及詳細描述
    說明事，顯見被告為上開犯行時，仍具有相當認知、判斷、
    辨識、支配及控制能力，亦明確知悉其行為具有不法性，且
    係基於自主意識為上開犯行，縱被告於犯案前有施用安非他
    命，亦不影響其辨識行為違法或欠缺依其辨識而行為之能力
    ，抑或顯著減低之情形，被告及其辯護人於本院準備程序時
    亦明確表示本件不爭執刑法第19條精神狀態事由(見本院卷
    第132頁)，併予敘明。
三、維持原判決及駁回上訴之理由：
  ㈠原審以被告犯罪事證明確，適用刑法第271條第2項、第1 項
    、第25條第2項、第38條第2項前段等規定，並審酌被告與告
    訴人素不相識，竟恣意持上開彈簧刀在車來人往之市區道路
    上隨機攻擊告訴人，朝告訴人胸部、頸部揮砍數刀，手段兇
    殘，造成告訴人生命法益發生重大危險，迄今仍須持續復健
    治療，使告訴人受有身心鉅大之痛苦，顯見被告漠視法治，
    輕忽他人生命之態度，且造成公眾恐慌，嚴重危害公共秩序
    與社會安寧，被告之惡行非輕，且迄今仍未賠償告訴人所受
    損害或取得告訴人之諒解，其所為自應受有相當程度之刑事
    非難，惟念及被告犯後始終坦承犯行，態度尚佳，兼衡被告
    之素行(見本院被告前案紀錄表)、犯罪之動機、目的、手段
    、所持利器為彈簧刀、告訴人所受傷害部位及傷勢程度，暨
    其自陳國中肄業之智識程度、入所羈押前曾從事保全、工地
    工人之工作、月薪約新臺幣3萬6千元、未婚、本與父母親、
    嬸嬸同住，現母親因精神疾病住院，父親因慢性病確診新冠
    肺炎離世之家庭生活經濟狀況（見原審卷第120頁、本院卷
    第159、165頁）等一切情狀，量處有期徒刑6年6月；復就沒
    收說明：按供犯罪所用、犯罪預備之物或犯罪所生之物，屬
    於犯罪行為人者，得沒收之，但有特別規定者，依其規定，
    刑法第38第2項定有明文；扣案之彈簧刀1把，為被告所有供
    其犯本案所用之物，業據被告於原審審理時陳明在卷（見原
    審卷第57、115頁），依刑法第38條第2項規定宣告沒收。
  ㈡經核原判決認事用法均無違誤，量刑亦屬妥適。檢察官循告
    訴人闕宜永之請求之上訴意旨略以：「告訴人與被告素不相
    識確遭砍殺，原判決未具體審酌被告隨機殺人對社會安全秩
    序之影響，僅因被告坦承犯行，便認定被告犯後態度尚佳，
    而予以輕縱，實有欠妥。又告訴人因傷1個月要復健6次，舟
    車勞頓，且無法工作失去收入，原審亦未具體審酌，量刑不
    當。另被告案發後，毫無誠意解決此事，對告訴人不理不睬
    ，分文未賠償告訴人，犯後無任何悔意，對他人生命安全毫
    不在乎，原判決僅量處有期徒刑6年6月，相當輕微，恐有失
    當。」等語，指摘原判決不當。惟按刑之量定，係實體法上
    賦予法院得為自由裁量之事項，倘其量刑已以行為人之行為
    罪責為基礎，並斟酌刑法第57條各款所列情狀，在法定刑度
    內，酌量科刑，如無偏執一端，致明顯失出失入情形，上級
    審法院即不得單就量刑部分遽指為不當或違法。原判決業依
    刑法第57條各項就卷內證據資料參互審酌，逐一剖析，認定
    被告確有持刀砍殺告訴人致告訴人受有前開傷害，而有殺人
    未遂犯行，且被告於犯後始終坦承犯行之犯後態度，在適法
    範圍內行使其量刑之裁量權，業經本院詳述如前，原判決既
    無違誤，即應予維持。被告固未與告訴人達成民事和解，惟
    檢察官並未提出足以影響量刑因子之新事證，是檢察官之上
    訴，為無理由，應予駁回。
據上論斷，應依刑事訴訟法第368條，判決如主文。
本案經檢察官胡原碩提起公訴，檢察官謝榮林上訴，檢察官廖先
志到庭執行職務。
中　　華　　民　　國　　111 　年　　11　　月　　9 　　日
                  刑事第十七庭  審判長法　官  鄭水銓
                                      法　官  姜麗君
                                      法　官  黃雅芬
以上正本證明與原本無異。
如不服本判決，應於收受送達後20日內向本院提出上訴書狀，其
未敘述上訴之理由者並得於提起上訴後20日內向本院補提理由書
（均須按他造當事人之人數附繕本）「切勿逕送上級法院」。
                                      書記官  鄭雅云
中　　華　　民　　國　　111 　年　　11　　月　　9 　　日
附錄：本案論罪科刑法條全文　　　　　　　　　　　　　　　
中華民國刑法第271條：
殺人者，處死刑、無期徒刑或10年以上有期徒刑。
前項之未遂犯罰之。
預備犯第1項之罪者，處2年以下有期徒刑。